臺灣高等法院臺中分院刑事判決　　　　　　　　九十二年度上訴字第二二九九號
　　上　訴　人
　　即　被　告　乙○○
　　選任辯護人　張慶宗
　　　　　　　　張志新
右上訴人因違反毒品危害防制條例案件，不服臺灣臺中地方法院九十二年度訴字第一
四○九號中華民國九十二年九月二十五日第一審判決（起訴案號：臺灣臺中地方法院
檢察署九十一年度偵字第一四九五六號），提起上訴，本院判決如左：
    主      文
原判決撤銷。
乙○○共同運輸第三級毒品，處有期徒刑捌年。扣案之紫色藥錠肆包（鑑餘淨重計壹
柒壹肆點伍壹公克）沒收銷毀之。車號為二Ｊ－三八八三號、引擎號碼ＶＱ0000
000Ｙ、二○○○年份、日產牌之自用小客車壹輛沒收。
    事      實
一、乙○○於民國九十一年七月三十日十四時許，接獲「陳文成」（年籍不詳，年約
    四十餘歲）自中國大陸打電話稱：其有一位小弟「小陳」要至臺中，路況不熟，
    請乙○○協助，「小陳」會主動與乙○○聯絡等語。旋綽號「小陳」姓名不詳之
    成年男子即於同日晚間二十時許撥打電話予乙○○，約乙○○至臺中市○○路與
    公益路口之「水舞饌」泡沬紅茶店會面，乙○○並即至約定地點與「小陳」會合
    ，詎乙○○竟明知「小陳」係欲將含有第三級毒品Ｋ他命（ｋｅｔａｍｉｎｅ）
    及第四級管制藥品去甲麻黃（ｐｈｅｎｙｌｐｔｏｐａｎｏｌａｍｉｎｅ）之
    紫色藥錠四包（計三千九百顆，鑑餘三千八百九十二顆，鑑餘淨重計一七一四．
    五一公克），送至臺中縣豐原市○○路七三七巷口處交予他人，竟仍基於與「小
    陳」共同運輸第三級毒品及管制藥品之犯意聯絡，於同日深夜，由乙○○駕駛其
    所有車號為二Ｊ－三八八三號自小客車（引擎號碼ＶＱ0000000Ｙ、二○○○年份、日產牌）搭載「小陳」，由「小陳」將上開紫色藥錠四包放置至上開
    自用小客車右前座腳踏墊處，共同自上址「水舞饌」泡沬紅茶店出發，將前開紫
    色藥錠四包，運送至臺中縣豐原市○○路七三七巷口處，俟渠二人抵達該處後，
    「小陳」與乙○○均先後下車與綽號「小李」等數位姓名不詳之人會合，並由乙○○帶同對方一名姓名不詳之男子上車之後，二人又即下車，旋因乙○○又上車
    駕駛上開自用小客車擬將該車停放至旁邊，而於同日二十三時三十分許，遭業已
    據報在現場埋伏之警員趨前逮捕，並在該自用小客車右前座處扣得上開紫色藥錠
    四包，而「小陳」與其他在場之人見狀則均分頭逃逸。
二、案經臺北市政府警察局松山分局移送臺灣臺中地方法院檢察署檢察官偵查後，聲
    請以簡易判決處刑，原審法院豐原簡易庭認為不得以簡易判決處刑，簽移該院刑
    事庭改依通常程序審理。
    理      由
一、訊據被告乙○○對於右揭先後接到「陳文成」及其弟「小陳」之電話，而至上址
    「水舞饌」泡沬紅茶店與「小陳」會合後，由其駕駛前述自用小客車搭載「小陳
    」，「小陳」且將上開物品放置至右前座腳踏墊處，俟渠二人抵達臺中縣豐原市
    ○○路七三七巷口處後，「小陳」即先行下車及其確於該處為警逮捕，並經警在
    其所駕駛之自用小客車內查扣前揭紫色藥錠四包等事實坦承不諱，雖矢口否認有
    何運輸第三級毒品及管制藥品犯行，並辯稱：伊並不知「小陳」所攜帶之物品含
    有第三級毒品及第四級毒品，伊係甫抵達為警查獲處即遭警逮捕，如伊係販賣毒
    品，豈可能在其他十餘人均從容逃脫，僅伊一人被逮捕，且證人即參與逮捕之警
    員於原審之證詞不一致云云。
二、本院查：
  (一)被告乙○○對於右揭時、地，自台中市運輸上開毒品至台中縣豐原市，嗣經警於
    臺中縣豐原市○○路七三七巷口處，其所有上開小客車上右前座腳踏墊處查獲上
    開毒品之事實自白不諱，核與證人即查獲警員丙○○、丁○○及戊○○於原審審
    理時所證查獲情節相符，並有上開扣案之紫色藥錠四包可資佐證，該四包紫色藥
    錠經內政部警政署刑事警察局鑑驗結果，每顆紫色藥錠均同時含有第三級毒品Ｋ
    他命及經管制之第四級毒品去甲麻黃，鑑餘淨重計一七一四．五一公克，亦有
    該局出具之九十一年十月二十四日刑鑑字第○九一○二○八四九一號鑑驗通知書
    一份在卷可稽。
  (二)證人即查獲之警員丙○○於原審審理時證稱：伊與警員丁○○及陳宏儒等三人係
    根據線報有毒品交易而到現場監視，發現有三部車同時到達，陸續有人下車，當
    時僅有三名警力。伊看到被告及另一人從被告所駕駛上開小客車下車後，與在旁
    邊飲料吧之人交談，被告再與另一人（非從被告駕駛車輛下車者）上車，打開車
    內燈觀看東西，兩人再度下車至飲料吧，被告說了幾句話後，再單獨一人上車，
    將車開到路旁停車，被告下車要關車門時，另外兩位同事即過去，在被告車上右
    前座查獲有四大包搖頭丸，用塑膠袋裝著，塑膠袋是打開的等語。證人丁○○於
    原審審理時證稱：伊於前揭時、地守候時，看到三部車一起過來，車上均有人下
    來進入店內，伊看到被告與另一名不詳人士，一起進入被告駕駛車內，伊正想靠
    近時，該二人一起下車回到店內，被告復進入車內，要將車開走，伊即朝被告車
    行方向跑去，店內之人看到伊全部跑掉，伊轉到路口轉角，聽到遙控器聲音，同
    事戊○○從另一條巷子繞過去包圍被告，伊轉過巷子，看到被告朝伊走來，伊上
    前盤查，被告回頭就要跑掉，伊大喊警察，不要動，戊○○亦自被告前方過來，
    丙○○追趕在後，伊等問被告為何要跑，被告支支吾吾，伊等表明身分，問東西
    在何處，被告表示在車上，並帶伊等到車上，打開車門看到疑似搖頭丸之藥物放
    在右前座踏片上，包裝袋是透明的，直接可以看到毒品無誤等語。證人戊○○於
    原審隔離訊問時亦證稱：有三部車一起過來，三位警員分開監視，被告駕駛車輛
    有二人一起下來，隨後被告隨一人上車，好像在點貨，之後二人一起下車，嗣被
    告去停車，當被告下車時即上前盤查，被告看到警察開始要跑，帶回車上後，發
    現車上有搖頭丸等語。依上開證詞觀之：I就被告駕駛小客車與其他二部車到達
    前開地點後，被告與一人下車至旁邊飲料店內，再與另一人上車，二人再下車，
    被告嗣再前去將車停好後，下車時為警盤查時，企圖逃跑等情，證述內容均相一
    致，無瑕疵可指，自得採為認定被告犯罪之證據。II前述四包紫色藥錠當初均係
    以透明塑膠袋包裝，並有照片一張在卷可稽，參酌前開逮捕過程，被告所辯，不
    知所運輸者為毒品云云，難以採信。III依上開逮捕情節，參酌被告於九十一年七
    月三十一日警訊時供稱：其腳於九十一年七月二十八日不慎扭傷等語，其無法從
    容逃脫應在事理之中，被告及選任辯護人以前詞置辯亦非可採。
    綜上所述，被告所辯顯係卸責之詞尚難採信。又本案所查獲之紫色藥錠數量雖甚
    鉅，惟既查無任何積極證據足認被告及「小陳」欲將上開紫色藥錠交予「小李」
    等人係基於販賣之目的，自難遽認被告有何共同販賣（包括販入及出賣）該紫色
    藥錠行為，附此指明。
三、查，Ｋ他命（ｋｅｔａｍｉｎｅ）業經行政院於九十一年一月二十三日以院臺法
    字第○九一○○○一六○五號函公告為毒品危害防制條例第二條所列之第三級毒
    品。又去甲麻黃（ｐｈｅｎｙｌｐｔｏｐａｎｏｌａｍｉｎｅ）係屬管制藥品
    管理條例第二十二條第一項所列之第四級管制藥品，非經主管機關許可，不得販
    賣、供應、調劑、運送，自屬禁藥之列。是核被告乙○○所為，係犯毒品危害防
    制條例第四條第三項之運輸第三級毒品罪及藥事法第八十三條第一項之明知為禁
    藥而運送罪。被告與「小陳」二人就右開二罪間，均具有犯意之聯絡與行為之分
    擔，均為共同正犯。被告以一個行為，同時觸犯二罪名，為想像競合犯，應依刑
    法第五十五條規定，從一重之毒品危害防制條例第四條第三項之運輸第三級毒品
    罪處斷。原審予以論罪科刑固非無見，惟原判決就被告所有上開小客車沒收適用
    之法律尚有未洽（詳見後述）。被告上訴意旨否認犯罪固不足取，惟原判決既有
    上開可議之處即屬無可維持，應予撤銷改判。爰審酌被告雖係受「小陳」之託始
    為上開犯行，惟其與「小陳」所共同運輸第三級毒品Ｋ他命（ｋｅｔａｍｉｎｅ
    ）及第四級管制藥品去甲麻黃（ｐｈｅｎｙｌｐｔｏｐａｎｏｌａｍｉｎｅ）
    之紫色藥錠四包，數量達三千九百顆，鑑餘淨重達一七一四．五一公克，為數甚
    多、其犯罪之手段、所生危害及其犯罪後猶飾詞圖卸刑責，態度不佳等一切情狀
    ，量處如主文第二項所示之刑。扣案之上開紫色藥錠內含有第三級毒品Ｋ他命（
    ｋｅｔａｍｉｎｅ）應依毒品危害防制條例第十八條第一項前段規定宣告沒收銷
    燬之，又扣案之第四級管制藥品去甲麻黃（ｐｈｅｎｙｌｐｔｏｐａｎｏｌａ
    ｍｉｎｅ）因已與第三級毒品混合製成上開紫色藥錠，二者已無由分離，應併予
    宣告沒收銷毀之。另經內政部警政署刑警察局於鑑驗採樣鑑驗之紫色藥錠計八顆
    ，已於檢驗時用罄，有上開鑑驗報告書一份在卷可按，爰不再予宣告沒收銷毀。
    另依毒品危害防制條例第十九條第三項之規定，「犯第四條之罪所使用之水、陸
    、空交通工具沒收之」，上開車號為二Ｊ－三八八三號之自用小客車一輛，係被
    告所有業據被告供陳在卷，並有車籍作業系統－查詢認可資料一份在卷可稽，該
    車既係被告供犯運輸第三級毒品所用之物，自應依上開規定宣告沒收。原審適用
    同條第一項規定諭知沒收，並諭知如全部或一部不能沒收時，追徵其價額，其適
    用之法律尚有未當。
四、據上論結，應依刑事訴訟法第三百六十九條第一項前段、第三百六十四條、第二
    百九十九條第一項前段，毒品危害防制條例第四條第三項、第十八條第一項前段
    、第十九條第三項，藥事法第八十三條第一項，刑法第十一條前段、第二十八條
    、第五十五條，判決如主文。
本案經檢察官甲○○到庭執行職務。
中      華      民      國　    九十三     年     二      月    十一　　日
                                臺灣高等法院臺中分院刑事第四庭
                                      審判長法  官　洪　耀　宗
                                      　　　法　官  江　德　千
                                      　　　法　官　劉　登　俊
右正本證明與原本無異。
如不服本判決應於收受送達後十日內向本院提出上訴書狀，其未敘述上訴之理由者並
得於提起上訴後十日內向本院補提理由書（均須按他造當事人之人數附繕本）。
　　　　　　　　　　　　　　　　　　　　　　書記官  鄧  智  惠
中      華      民      國　    九十三     年     二      月    十二　　日
                                                                        Ｒ
